臺灣臺中地方法院刑事判決
111年度易字第554號
公  訴  人  臺灣臺中地方檢察署檢察官
被      告  梁佳晏



上列被告因詐欺案件，經檢察官提起公訴（111年度偵字第10197
號），被告於準備程序進行中，就被訴事實為有罪之陳述，經告
以簡式審判之旨，並聽取當事人意見後，本院合議庭裁定由受命
法官獨任進行簡式審判程序，判決如下：
    主    文
梁佳晏犯詐欺取財罪，處有期徒刑伍月，如易科罰金，以新臺幣
壹仟元折算壹日。
未扣案之犯罪所得新臺幣參拾參萬壹仟元沒收，於全部或一部不
能沒收或不宜執行沒收時，追徵其價額。
    犯罪事實
一、梁佳晏與張佩庭原為肯德基連鎖餐廳同事，梁佳晏因財務操
    作不慎，積欠他人債務，缺錢花用週轉，意圖為自己不法之
    所有，基於詐欺取財之犯意，於民國109年9月間，向張佩庭
    佯稱有投資金融商品管道，獲利頗豐，而佯邀張佩庭出錢投
    資，施用詐術致張佩庭陷於錯誤，於如附表所示時日，接續
    轉帳匯款如附表所示金額之款項予梁佳晏，而將本人之物交
    付。期間梁佳晏曾於109年10月9日、同年月20日（起訴書誤
    載10月6日、同年月19日，業經檢察官當庭更正）、110年1
    月4日、同年2月3日、同年3月16日、同年4月19日，分別轉
    帳匯款各新臺幣（下同）2萬元、4000元、2萬元、2萬5000
    元、1萬9000元、10萬元予張佩庭，訛稱為獲利分紅，用以
    搪塞，嗣因梁佳晏未再支付款項，張佩庭始悉受騙。
二、案經張佩庭委任洪家駿律師、許立功律師、劉旻翰律師告訴
    臺灣臺中地方檢察署檢察官偵查起訴。
    理    由
一、本件被告梁佳晏所犯為死刑、無期徒刑、最輕本刑為3年以
    上有期徒刑以外之罪，亦非屬高等法院管轄之第一審案件，
    其於準備程序進行中，先就被訴事實為有罪之陳述，經法官
    告知簡式審判程序之旨，並聽取公訴檢察官之意見後，依刑
    事訴訟法第273條之1第1項、第273條之2等規定，裁定進行
    簡式審判程序，且不受同法第159 條第1 項、第161 條之2 
    、第161 條之3 、第163 條之1 及第164 條至第170 條所規
    定證據能力認定及調查方式之限制，合先敘明。
二、上開犯罪事實，業經被告於偵訊、本院準備程序及審理時均
    坦承不諱（見他卷第275至280頁、本院卷第34、42頁），復
    有告訴人張佩庭中國信託銀行帳戶存摺影本（見他卷第13至
    27頁）、借據影本（見他卷第29頁）、中國信託商業銀行11
    0年12月15日中信銀字第110224839338702號函暨檢附告訴人
    帳戶交易明細（見他卷第55至63頁）、告訴人與被告之LINE
    對話紀錄列印資料（見他卷第77至228頁）、中國信託商業
    銀行111年2月15日中信銀字第111224839036214號函暨檢附
    被告帳戶資料及交易明細（見他卷第283至327頁）各1份在
    卷可稽，足認被告之自白與事實相符。本件事證明確，被告
    犯行已堪認定，應依法論科。
三、論罪科刑：
  ㈠核被告所為，係犯刑法第339條第1項詐欺取財罪。被告上開
    所為，係基於同一詐欺目的，且侵害同一人之財產法益、犯
    罪時間緊密，應係出於單一犯罪決意為之，各次舉動間之獨
    立性極為薄弱，依一般社會健全觀念，在時間及地點差距上
    ，難以強行分開，應視為數個舉動之接續犯行，應論以接續
    犯。
  ㈡爰以行為人責任為基礎，審酌被告不思循正當途徑賺取財物
    ，竟以虛假投資手段誆騙告訴人，致告訴人財產權受有損害
    ，所為實應予非難；兼衡被告坦承犯行，且除為取信告訴人
    而匯還之上開款項外，業與告訴人調解成立，並同意賠償10
    0萬予被告，有本院調解程序筆錄在卷可參（見本院卷第51
    至52頁）；另考量被告另有詐欺案件為另案審理中，有其臺
    灣高等法院被告前案紀錄表在卷可稽（見本院卷第15頁），
    素行非佳；暨其犯本案之動機、目的、手段、告訴人所受損
    害，及其自述高中肄業之智識程度、目前從事麵館、夜市擺
    攤、林酒店工作人員等職業、薪資約4萬餘元、扶養父親等
    家庭生活及經濟狀況等一切情狀（見本院卷第42頁），量處
    如主文所示之刑，並諭知易科罰金之折算標準。至被告雖前
    未曾受有期徒刑以上刑之宣告，又與告訴人調解成立，惟考
    量本案被告詐欺取財之款項共51萬9000元，數額非低，且被
    告尚有犯詐欺取財之案件為另案審理中，有其臺灣高等法院
    被告前案紀錄表、起訴書各1份在卷可稽（本院卷第15、45
    至47頁），本院認不宜給予緩刑宣告，附此敘明。
四、沒收部分：
　　犯罪所得，屬於犯罪行為人者，沒收之；前二項之沒收，於
    全部或一部不能沒收或不宜執行沒收時，追徵其價額；犯罪
    所得之宣告或追徵，有過苛之虞、欠缺刑法上之重要性、犯
    罪所得價值低微，或為維持受宣告人生活條件之必要者，得
    不宣告或酌減之，刑法第38條之1第1項前段、第3項、第38
    條之2第2項分別定有明文。經查，被告詐得之款項共51萬90
    00元為被告犯本案之所得，然被告為取信告訴人，業已匯還
    2萬元、4000元、2萬元、2萬5000元、1萬9000元、10萬元，
    共18萬8000元予告訴人等情，業經被告陳述明確（見本院卷
    第42頁），並有中國信託商業銀行110年12月15日中信銀字
    第110224839338702號函暨檢附告訴人帳戶交易明細（見他
    卷第55至63頁）及中國信託商業銀行111年2月15日中信銀字
    第111224839036214號函暨檢附被告帳戶資料及交易明細（
    見他卷第283至327頁）在卷可稽，被告既然有實際支付上開
    金額予告訴人，倘若再就此部分之不法所得再予諭知沒收追
    徵，依前開刑法第38條之2第2項規定，即非無過苛之虞，此
    部分爰依刑法第38條之2第2項規定，不予宣告沒收或追徵。
    而扣除上開金額後，就未扣案之犯罪所得33萬1000元，並未
    實際發還予告訴人，且無過苛調節條款之適用，自應依刑法
    第38條之1第1項前段、第3項規定宣告沒收，於全部或一部
    不能沒收或不宜執行沒收時，追徵其價額。
據上論斷，應依刑事訴訟法第273條之1第1項、第299條第1項前
段，刑法第339條第1項、第41條第1項前段、第38條之1第1項前
段、第3項、第38條之2第2項，刑法施行法第1條之1第1項。
本案經檢察官蔡仲雍提起公訴，檢察官陳怡廷到庭執行職務。
中　　華　　民　　國　　111 　年　　5 　　月　　23　　日
                  刑事第十一庭  法  官  蔡汎沂
附表：
編號 匯款日期 匯款金額(新臺幣) 1 109年9月13日 2萬5000元 2 109年9月14日 4萬8000元 3 109年9月15日 4萬500元 4 109年9月17日 9萬元 5  109年10月3日 2萬元 6 109年10月4日 3萬元 7 109年10月5日 8萬元 8 109年10月30日 1萬元 9 109年11月4日 5000元 10 109年11月4日 3500元 11 109年11月7日 3000元 12 109年12月31日 2萬5000元 13 110年1月14日 2000元 14 110年1月30日 2萬5000元 15 110年1月31日 10萬元 16 110年2月14日 1萬2000元 合計  51萬9000元 
以上正本證明與原本無異。
如不服本判決應於收受送達後20日內向本院提出上訴書狀，並應
敘述具體理由；其未敘述上訴之理由者，應於上訴期間屆滿後20
日內向本院補提理由書（均須按他造當事人之人數附繕本）「切
勿逕送上級法院」。
告訴人或被害人如不服判決，應備理由具狀向檢察官請求上訴，
上訴期間之計算，以檢察官收受判決正本之日起算。
　　　                        　書記官  黃筠婷
中　　華　　民　　國　　111 　年　　5 　　月　　23　　日
附錄論罪科刑法條
刑法第339條第1項　
意圖為自己或第三人不法之所有，以詐術使人將本人或第三人之
物交付者，處五年以下有期徒刑、拘役或科或併科五十萬元以下
罰金。